臺灣臺北地方法院刑事判決　　　　　　　100年度訴字第263號
公　訴　人　臺灣臺北地方法院檢察署
被　　　告　吳宗儒
上列被告因妨害自由案件，經檢察官提起公訴（99年度偵字第27
489 號），因被告於準備程序中就被訴事實為有罪之陳述，經本
院合議庭裁定由受命法官獨任進行簡式審判程序並判決如下：
    主  文
吳宗儒共同犯剝奪他人行動自由罪，處有期徒刑陸月，如易科罰
金，以新臺幣壹仟元折算壹日。
    事  實
一、吳宗儒於民國97年10月6 日晚間，與蘇柏瑋、張詠彰、趙慶
    穎、陳怡潔及陳雅芳等人，在蘇柏瑋位於新北市○○區○○
    路519 號6樓Ａ室租屋處烤肉，迄至7日凌晨，吳宗儒隨同蘇
    柏瑋、張詠彰、趙慶穎、陳怡潔前往新北市板橋區新埔捷運
    站附近友人住處，獨留陳雅芳一人在上開蘇柏瑋承租房間外
    之陽台，嗣於8 日凌晨，吳宗儒與蘇柏瑋、張詠彰、趙慶穎
    、陳怡潔返回蘇柏瑋租屋處時，因不滿陳雅芳未經蘇柏瑋同
    意，擅自進入蘇柏瑋房間，且將房門反鎖，並翻亂房內物品
    ，蘇柏瑋與吳宗儒、陳怡潔竟基於傷害他人身體之犯意聯絡
    ，共同徒手毆打陳雅芳，致陳雅芳受有頭面部撞傷、右肩膀
    疼痛、頸部掐傷、下腹部疼痛、背部4、5條抓傷等傷害（蘇
    柏瑋涉犯傷害部份，業經本院98年度訴字第1271號判決判處
    有期徒刑3 月確定，吳宗儒、陳怡潔涉犯傷害部份，未據告
    訴）。其後，蘇柏瑋與吳宗儒於張詠彰、趙慶穎及陳怡潔先
    行下樓吃早餐之際，另基於剝奪陳雅芳行動自由之犯意聯絡
    ，共同以塑膠垃圾袋綑綁陳雅芳的手腳，並以毛巾塞住陳雅
    芳的嘴巴，再將陳雅芳抱至房間窗戶邊，作勢欲將陳雅芳丟
    下樓，以此等方式剝奪陳雅芳之行動自由（蘇柏瑋涉妨害自
    由部份，業經本院98年度訴字第1271 號判決判處有期徒刑7
    月確定）。嗣陳雅芳趁蘇柏瑋、吳宗儒下樓吃早餐之際，逃
    至同址5 樓房東葉  輝住處求救，並報警處理後，始查知上
    情。
二、案經臺灣臺北地方法院檢察署檢察官簽分偵辦後提起公訴。
    理  由
一、按被告以外之人於審判外之陳述，雖不符刑事訴訟法第 159
    條之1至第159條之4 之規定，而經當事人於審判程序同意作
    為證據，或未於言詞辯論終結前表示異議者，法院審酌該言
    詞陳述或書面陳述作成時之情況，認為適當者，亦得為證據
    ，刑事訴訟法第159條之5第1、2項定有明文。查證人陳雅芳
    、葉  輝、張詠彰、趙慶穎、陳怡潔、蘇柏瑋於警詢、偵查
    中之陳述，均屬被告以外之人於審判外之陳述，縱無刑事訴
    訟法第159條之1至第159條之4規定之適用，因檢察官及被告
    吳宗儒均未於言詞辯論終結前表示異議，且本院審酌該審判
    外陳述作成時之情況，並無有何不當或違法之情事，認以之
    作為本案之證據，應屬適當，是上開證據均應有證據能力。
二、上開犯罪事實，業據被告於本院審理時坦承不諱，核與證人
    陳雅芳、葉  輝、張詠彰、趙慶穎、陳怡潔、蘇柏瑋所述情
    節大致相符，並有房屋租賃契約書乙份、監視錄影畫面6 張
    及現場照片49張在卷可佐，堪認被告任意性自白與事實相符
    ，犯行明確，應依法論科。
三、核被告所為，係犯刑法第302條第1項之剝奪他人行動自由罪
    。被告與蘇柏瑋間就此犯行，有犯意聯絡及行為分擔，為共
    同正犯。又被害人陳雅芳係84年3月18 日出生，有其年籍資
    料在卷可稽，其於97年10月8日案發時，雖為未滿18 歲之少
    年，惟被告係79 年9月12日出生，於案發時，仍非屬成年人
    ，是無兒童及少年福利與權益保障法第112條第1項前段（即
    修正前兒童及少年福利法第70條第1 項）加重其刑規定之適
    用，附此敘明。爰審酌被告於本院審理時，坦認犯行，態度
    良好，足徵其知所惕悟之情，又其與陳雅芳係一同烤肉之友
    人，因陳雅芳擅入蘇柏瑋房間，其為蘇柏瑋出氣，始為本案
    犯行，犯罪動機尚屬單純，並慮及被告犯罪之手段、陳雅芳
    所受之傷害、尚未與陳雅芳達成和解及被告國中畢業之智識
    程度等情狀，量處如主文所示之刑，並諭知易科罰金之折算
    標準。另供被告犯罪使用之塑膠垃圾袋並無扣案，無證據顯
    示係被告所有，又非屬義務沒收之物，爰不另為沒收之諭知
    。
據上論斷，應依刑事訴訟法第273條之1第1項、第299條第1 項前
段，刑法第28條、第302條第1項、第41條第1 項前段，刑法施行
法第1條之1第1項、第2項前段，判決如主文。
本案經檢察官李宇銘到庭執行職務。
中    華    民    國   100    年    12    月    19    日
                    刑事第14庭  法  官  楊坤樵
上正本證明與原本無異。
如不服本判決應於收受送達後10日內向本院提出上訴書狀，並應
敘述具體理由；其未敘述上訴理由者，應於上訴期間屆滿後20日
內向本院補提理由書（均須按他造當事人之人數附繕本）「切勿
逕送上級法院」。告訴人或被害人如對於本判決不服者，應具備
理由請求檢察官上訴，其上訴期間之計算係以檢察官收受判決正
本之日期為準。
                                書記官  林鈴芬
中    華    民    國   100    年    12    月    19    日
附錄論罪科刑之法條：
中華民國刑法第302條（剝奪他人行動自由罪）私行拘禁或以其
他非法方法，剝奪人之行動自由者，處5年以下有期徒刑、拘役
或3百元以下罰金。
因而致人於死者，處無期徒刑或 7 年以上有期徒刑，致重傷者
，處 3 年以上 10 年以下有期徒刑。
第 1 項之未遂犯罰之。